【裁判字號】    95,訴,618
【裁判日期】    950731
【裁判案由】    毒品危害防制條例
【裁判全文】
臺灣桃園地方法院刑事判決               95年度訴字第618號
公  訴  人  臺灣桃園地方法院檢察署檢察官
被      告  乙○○
                    （
選任辯護人  謝凱華律師
被      告  甲○○
                    （
選任辯護人  邱群傑律師
上列被告等因違反毒品危害防制條例案件，經檢察官提起公訴（
94年度偵字第21413 、21414 號、95年度偵字第634 號），及移
送併案審理（95年度偵字第10593號），本院判決如下：
    主  文
乙○○共同連續販賣第二級毒品，處有期徒刑拾貳年。扣案之第
二級毒品大麻參包（合計驗餘淨重肆陸肆點貳捌公克，合計包裝
重參陸點參肆公克）、第二級毒品大麻肆包（合計驗餘淨重玖零
貳點捌壹公克，合計包裝重陸捌點貳柒公克）均沒收銷燬之；扣
案之郵寄包裹紙盒肆只、牛皮紙袋貳只、聖誕節蠟燭1 批、裝飾
品1 批、玩具1 批、NOKIA 牌行動電話壹支（不含SIM 卡）、SO
NNY ERISSON 牌行動電話壹支（不含SIM 卡）、電腦主機壹台，
均沒收；未扣案之乙○○販賣毒品所得之新臺幣壹百零陸萬元沒
收，如全部或一部不能沒收時，以其財產抵償之。
甲○○共同連續販賣第二級毒品，處有期徒刑拾壹年。扣案之第
二級毒品大麻參包（合計驗餘淨重肆陸肆點貳捌公克，合計包裝
重參陸點參肆公克）、第二級毒品大麻肆包（合計驗餘淨重玖零
貳點捌壹公克，合計包裝重陸捌點貳柒公克）均沒收銷燬之；扣
案之郵寄包裹紙盒肆只、牛皮紙袋貳只、聖誕節蠟燭1 批、裝飾
品1 批、玩具1 批、NOKIA 牌行動電話壹支（不含SIM 卡）、SO
NNY ERISSON 牌行動電話壹支（不含SIM 卡）、電腦主機壹台，
均沒收；未扣案之甲○○販賣毒品所得之新臺幣貳拾壹萬陸仟元
沒收，如全部或一部不能沒收時，以其財產抵償之。
    事  實
一、乙○○、甲○○均明知大麻係毒品危害防制條例第2 條第2
    項第2 款所列之第二級毒品，並為行政院依懲治走私例第2
    條第4 項授權公告之管制進出口物品，不得販賣、運輸及私
    運進口。民國（下同）94年7 、8 月間，甲○○因曾至加拿
    大地區留學，知悉有管道可從加拿大地區進口大麻來臺販售
    ，為減低自身運輸大麻進口遭查扣之成本損失，乃向乙○○
    商議由其負責向加拿大地區聯絡進口大麻事宜，乙○○負責
    提供運輸大麻之成本及找尋收受郵件包裹寄送地點，而乙○
    ○因在外積欠龐大債務，且積欠甲○○新臺幣（下同）20萬
    元債務，甲○○又提議在每次運輸大麻後可給付其代價兼償
    還債務，遂應允之，二人並商定每次以加拿大幣4400元（折
    合新臺幣約144000元）之代價運輸大麻1 磅，迨大麻包裹運
    送至臺灣並領取後，即分裝成每包10公克共48包，甲○○分
    得其中以每包7000元計算之大麻14包（價值98000 元，其中
    50 000元作為每次償還之債務，另48000 元則為該次甲○○
    代為聯絡運輸大麻之代價），甲○○並再以每包7000元之代
    價向乙○○購買該次運輸進口之其中20包大麻，剩餘14包大
    麻則由乙○○供己施用及販售予他人。謀議既定，二人即自
    94年8 月間某日起至同年11月底某日止，由甲○○利用其住
    處之電腦設備，以行動電話簡訊、網際網路MSN 即時通訊及
    電子郵件等方式向加拿大地區自稱「CHIA JU HUNG」或「CR
    YSTAL 」之成年人訂購，每次以每磅加拿大幣4400元之代價
    訂購大麻1 磅，再將乙○○尋得之收貨地址告知及購毒款項
    依CHIA JU HUNG、CRYSTAL 指示匯至其等指定之帳戶後，由
    CHIA JU HUNG或CRYSTAL 自加拿大將大麻以郵包寄送之方式
    ，利用不知情之國際快捷郵件公司人員送至其等指定之地址
    ，甲○○經CHIA JU HUNG或CRYSTAL 告知已經寄送大麻後，
    即以上開電腦網路方式追查包裹流向，迨確認安全後，即通
    知乙○○前往收貨地點領取大麻包裹，以此方式共同將上開
    第二級毒品大麻運輸、私運進口我國國境共計7 次（其中94
    年11月21日寄送來臺之內含大麻包裹，為臺北關稅局人員執
    行郵件檢查時查獲而未領取該包裏；最後一次即為查獲之94
    年12月7 日該次同時進口1 磅大麻2 包，並分別寄送不同之
    收貨地點，亦經查獲而未領取該包裹，即上開進口7 次中有
    2 次未領取包裹）。
二、乙○○、甲○○在前述5 次確定前開自加拿大地區運輸來臺
    之大麻包裏已安全寄送至指定地點後，即由其二人共同前往
    或由乙○○一人前往指定之收貨地址領取大麻包裹，並均持
    往甲○○位於臺北縣永和市○○路302 巷9 弄2 號4 樓住處
    ，將1 磅大麻分裝成每包10公克共48包，並均依約將其中14
    包大麻交付予甲○○作為償還債務及該次運輸大麻之代價，
    乙○○並基於販賣牟利之概括犯意，將每次其中20包大麻以
    每包7000元之代價販售予甲○○牟利，另剩餘14包大麻，其
    中5 包留供己施用，餘9 包均以每包8000元之代價，販售予
    臺灣地區不詳人士牟利，合計得利0000000 元。又乙○○在
    販售運輸進口之大麻（即前述所指9 包大麻），如遇有販售
    情況不佳時，即委由同有概括犯意聯絡之甲○○代為尋找買
    主，甲○○即向真實年籍姓名不詳之友人以每包（10公克）
    80 00 元之代價兜售，而以此方式，與乙○○共同販售大麻
    27包，合計得利216000元（其中有3 次進口大麻，甲○○均
    各找3 位友人向乙○○購買大麻，每次買3 包）。嗣於94年
    11月間，甲○○所訂購由CRYSTAL 冒用「Miche Kem 」名義
    從加拿大寄送1 件申報貨名為「Child Play Toy Set」，收
    件人為「HOWARD CHE NG 」內夾藏有大麻之郵包，寄送地址
    為桃園縣桃園市○○路654 號6 樓之3 ，並於94年11月21日
    寄送入臺，經財政部臺北關稅局臺北郵局支局人員執行郵件
    檢查時查獲，並扣得該只郵包（內含供本件運輸第二級毒品
    所用之第二級毒品大麻3 包及玩具1 批），故乙○○、甲○
    ○未能領得該次私運進口之大麻；另於94年12月7 日凌晨零
    時15分許，乙○○、甲○○共同駕駛車牌號碼7E-7522 號自
    用小客車，至桃園縣桃園市○○路330 號「百川綠晶社區」
    警衛室準備領取所訂購私運進口之藏有大麻之郵包時，為警
    當場查獲，並扣得乙○○所有供聯絡本件犯罪所用之NOKIA
    牌行動電話1 支、甲○○所有供聯絡本件犯罪所用之SONNY
    ERISSON 牌行動電話1 支，及其內夾藏大麻編號EＺ00000000
    0CA 之郵包1 只（內含供本件運輸第二級毒品所用之第二級
    毒品大麻2 包及聖誕節蠟蠋、裝飾品各1 批），隨即帶同乙
    ○○、甲○○至臺北縣林口林文化二路一段20 巷13 號「安
    敦世界社區」警衛室扣得乙○○、甲○○未及領取之內夾藏
    大麻編號EＺ000000000CA 之郵包1 只（內含供本件運輸第二
    級毒品所用之第二級毒品大麻2 包及包裝用牛皮紙袋2 只、
    聖誕節蠟燭、裝飾品、玩具各1 批）。再經甲○○同意，經
    警於臺北縣中和市○○路268 號17樓之7 甲○○居處進行搜
    索，並扣得甲○○所有供作本件向加拿大聯絡運輸毒品所用
    之電腦主機1 台。
二、案經內政部警政署刑事警察局移送臺灣桃園地方法院檢察署
    檢察官偵查起訴及移送併案審理。
    理  由
壹、關於證據能力方面：
一、按「被告以外之人於審判外之言詞或書面陳述，除法律有規
    定者外，不得作為證據」，刑事訴訟法第159 條第1 項定有
    明文，此即學理上所稱「傳聞證據排除法則」。又被告以外
    之人於審判外之陳述，雖不符同法第159 條之1 至第159 條
    之4 之規定，而經當事人於審判程序同意作為證據，法院審
    酌該言詞陳述或書面陳述作成時之情況，認為適當者，亦得
    為證據。鑒於採用傳聞證據排除法則之重要理由之一，係因
    傳聞證據未經當事人之反詰問予以覈實，若當事人願放棄對
    原供述人之反對詰問時，原則上即可承認該傳聞證據之證據
    能力，而揆諸我國刑事訴訟法第159 條之5 之立法理由，除
    參照前述傳聞證據排除法則之基本法理外，亦參考日本刑事
    訴訟法第326 條之立法例，查日本刑事審判實務之運作，有
    關檢察官及被告均同意作為證據之傳聞書面材料或陳述，可
    直接援引該國刑事訴訟法第326 條作為傳聞例外之法律依據
    ，僅在檢察官與被告不同意之情況下，乃須根據其他傳聞例
    外規定俾以斟酌該等書面材料或陳述是否具有證據能力，在
    當事人間無爭執之案件中，傳聞證據基本上均可依據前引規
    定提出於法院使用。職是之故，我國刑事訴訟法第159 條之
    5 之適用應可作同上之解釋。經查，卷附通訊監察譯文1 份
    搜索、扣押筆錄各1 份，均屬被告以外之人於審判外之陳述
    ，固皆屬傳聞證據，惟公訴檢察官、被告2 人及其等辯護人
    就前揭審判外陳述之證據能力，於本院審判時均表示有證據
    能力，而本院審酌上開證據資料製作時之情況，尚查無違法
    不當及證明力明顯過低之瑕疵，亦認為以之作為證據應屬適
    當，故揆諸首揭法律規定與說明，爰逕依刑事訴訟法法第15
    9 條之5 第1 項規定，認前揭證據資料均例外有證據能力。
二、再者，本件卷附之法務調查局95年2 月17日調科壹字第0800
    10655 號鑑定通知書1 份，係該局依檢察機關概括授權囑託
    執行鑑定職務所出具之書面鑑定報告，依刑事訴訟法第159
    條第1 項及同法第208 條第1 項準用同法第206 條第1 項之
    規定，亦為傳聞法則之例外，均得作為證據。
貳、實體部分：
一、訊之被告乙○○對於前揭運輸及販賣大麻之事實均坦承不諱
    ；訊之被告甲○○對於前揭運輸大麻之事實亦坦白承認，核
    與卷附之通訊監察譯文、電子郵件、MSN 即時通訊紀錄列印
    資料、搜索、扣押筆錄及現場查獲之採證照片等件（94年偵
    字第21413 號卷第9 至11頁、第19頁、第23頁、第30頁、第
    38至51頁、第54至85頁），均相符合。且被告甲○○每次均
    以每磅每磅加拿大幣4 千4 百元之價格，向CHIA JU HUNG或
    CRYSTAL 訂購大麻等情，亦經被告甲○○於本院審理時具結
    證述屬實（本院卷第124 頁之95年7 月17日審判筆錄）。而
    於94年11月21日為財政部臺北關稅局臺北郵局支局人員查獲
    之煙草3 包，經送驗結果，均含有毒品大麻成分（合計驗餘
    淨重464.28公克，合計包裝重36.34 公克），另被告二人於
    94年12月7 日凌晨，為警查獲扣得之煙草4 包，經送驗結果
    ，均含毒品大麻成分（合計驗餘淨重902.81公克，合計包裝
    重68.27 公克）等情，有法務部調查局鑑定通知書2 紙在卷
    可按（94年偵字第21413 號第140 頁，95年度偵字第10593
    號卷第39頁）。此外，並有扣案被告乙○○所有供聯絡本件
    犯罪所用之NOKIA 牌行動電話1 支、被告甲○○所有供聯絡
    本件犯罪所用之SONNY ERISSON 牌行動電話1 支，及被告甲
    ○○所有供作本件運輸毒品聯絡之電腦主機1 台可供佐證。
    足認被告二人上開自白與事實相符，堪以採信。
二、訊之被告甲○○矢口否認有何販賣大麻之犯行，辯稱：伊沒
    有參與被告乙○○之販賣大麻行為，伊只是幫被告乙○○購
    買大麻的中間人等語。經查：
  (一)被告乙○○於本院審理時具結證稱：伊從5 年前認識被告甲
    ○○以來，被告甲○○一直在販賣大麻，因為伊欠被告甲○
    ○賭債，於94年7 、8 月間被告甲○○主動提議由伊提供購
    買大麻的本錄，被告甲○○可以從加拿大進口大麻，轉賣大
    麻的錢可以拿來還積欠被告甲○○的債務，而且如果包裹被
    查獲沒收，損失就由其負擔，並約定好被告甲○○會以7000
    元代價向伊購買其中的20包大麻，伊才同意以這種方式進口
    大麻並販賣，每次收到大麻郵包後，都是到被告甲○○住處
    分裝，1 磅大麻分裝成48包，每包10公克，分裝後被告甲○
    ○會要求伊以每包新臺幣7 千元價格交付14包大麻給他，其
    中每次抵償伊積欠被告甲○○賭債5 萬元，其餘即是被告甲
    ○○該次進口大麻所得利潤，本來講好每次進口大麻時，被
    告甲○○可得利潤新臺幣10萬元，其中新臺幣5 萬元是還欠
    款，另外新臺幣5 萬元是被告甲○○該得之利潤，後來就改
    成將每包10公克之大麻14包給被告甲○○當作還款及利潤，
    又剩下的34包大麻中，被告甲○○會再以每包10公克新臺幣
    7 千的代價向伊購買20包，剩餘14包中伊自己拿其中9 包以
    新臺幣9 千元賣給朋友，其餘5 包則留供自己吸用等語（本
    院卷第128 頁之95年7 月17日審判筆錄）。雖然被告乙○○
    於警詢及偵訊時均未明確陳述被告甲○○是否參與上開販賣
    大麻之犯行（94年偵字第21413 號卷第13頁附94年12月7 日
    警詢筆錄、第93頁之94年12月7 日訊問筆錄，95年偵字第10
    593 號卷第12頁附95年4 月4 日警詢筆錄）。惟告訴人、證
    人之陳述有部分前後不符，或相互間有所歧異時（本案而言
    為證人先後之陳述），究竟何者為可採，法院仍得本其自由
    心證予以斟酌，非謂一有不符或矛盾，即應認其全部均為不
    可採信；尤其關於行為動機、手段及結果等之細節方面，告
    訴人之指陳，難免故予誇大，證人之證言，有時亦有予渲染
    之可能；然其基本事實之陳述，若果與真實性無礙時，則仍
    非不得予以採信，此有最高法院74年臺上字第1599號判例意
    旨可資參照。查關於每次運輸大麻入臺後，被告甲○○是否
    參與販賣大麻之事實，證人即被告乙○○於本院之證述與前
    揭於警詢及偵訊時之陳述，均有所不同，惟觀察被告乙○○
    前揭警詢及偵訊時之陳述，對於被告甲○○究竟有無參與販
    賣大麻情事，其歷次陳述皆模稜兩可，反觀被告乙○○於本
    院審理時之證述，既經具結，且經交互詰問程序，其證述已
    具有擔保性，又對於每次運輸1 磅大麻入臺後，如何分裝成
    48包，其中又如何以14包大麻抵償積欠被告甲○○賭債及應
    得利潤，又如何再出賣20包予被告甲○○，剩餘之14包被告
    乙○○又如何出賣及如何留供己用等情，均陳述詳實，而被
    告乙○○於本院審理時之證述，均是不利於己之陳述，已具
    有相當可信性，本院審酌上開情形，認被告乙○○於本院審
    理時之證述應與事實相符，應予採信。而依上開被告乙○○
    於本院審理時之證述，已可認定被告甲○○為減低自身運輸
    大麻進口遭查扣之成本損失，而向被告乙○○商議由其負責
    向加拿大地區聯絡進口大麻事宜，被告乙○○負責提供運輸
    大麻之成本及找尋收受郵件包裹寄送地點，在每次運輸大麻
    後可給付被告甲○○代價兼償還債務，而被告甲○○亦知悉
    被告乙○○進口大麻之目地即在於販賣等事實，是被告甲○
    ○與被告乙○○2 人間，對於本件運輸及販賣大麻之犯罪事
    實，已有犯意聯絡，當可認定。
  (二)再被告甲○○於本院審理時亦具結證稱：在進口大麻過程中
    ，其中有3 次進口大麻後，伊有幫朋友向被告乙○○購買大
    麻，每次都有3 、4 位朋友購買大麻，每位朋友每次都是購
    買3 至5 包大麻，每包10公克代價8000元購買，購買方式是
    朋友把錢交給伊，伊再將錢交給被告乙○○，然後由伊將大
    麻交給朋友等語（本院卷第123 頁之95年7 月17日審判筆錄
    ），是依被告甲○○上開證述，已足認被告甲○○確有參與
    販賣大麻之情形。更何況，於偵訊檢察官亦曾提示被告甲○
    ○所使用之0000000000號電話，於94年10月29日下午2 時19
    分12秒之通訊監察譯文（94年偵字第21412 號卷第54頁），
    質之被告甲○○該次通內容為何？被告甲○○供稱：是1 個
    叫小志的人問伊還有沒有大麻，伊說沒有，因為自己用都不
    夠了，小志說這次多給2 包好不好，伊說不行因為伊已經很
    缺大麻，而上開通訊內容是因為被告乙○○的大麻有時會賣
    不掉，所以伊會幫被告乙○○找要買大麻的人，小志就是伊
    出售大麻的對象等語（94年偵字第21413 號卷第92頁之94年
    12月7 日訊問筆錄），核與上開被告甲○○於本院審理時證
    述幫朋友向被告乙○○購買大麻等情，均相符合，益證被告
    甲○○確有與被告乙○○共同販賣大麻之情事。
  (三)綜上所述，依被告乙○○、甲○○上開陳述，均足以認定被
    告甲○○確有參與被告乙○○販賣大麻之犯罪事實，被告甲
    ○○上開辯解，無非係事後卸責之詞，不足採信。
三、按我國查緝毒品之施用或販賣一向執法甚嚴，對於販賣毒品
    者尤科以重度刑慣，販賣毒品係違法行為，當非可公然為之
    ，亦無公定價格，且毒品容易分裝並增減份量，而每次買賣
    之價量，可能隨時依雙方關係深淺、資力、需求量及對行情
    之認知、來源是否充裕、查緝是曾嚴謹、購買者被查獲時供
    述購買對象之可能風險之評估等情形，而異其標準，非可一
    概而論；而買受毒品之人通常亦無法探知販毒者賺取利潤幾
    何，是販賣毒品之利得，通常雖難察得實情，惟販賣之人從
    價差或量差中牟利之方式雖異，其意圖利之販賣行為則同一
    。查本案被告2 人運輸、私運大麻進口我國國境共計7 次，
    其中94年11月21日寄送來臺之內含大麻包裹，為臺北關稅局
    人員執行郵件檢查時查獲而未領取該包裏，最後一次即為查
    獲之94年12月7 日該次同時進口1 磅大麻2 包，亦經查獲而
    未領，是被告2 人實際領取之大麻包裹共有5 次，已經被告
    2 人於審理時陳述明確。又每次收受大麻包裹後，即將1 磅
    大麻分裝成每包10公克共48包，除將其中14包大麻交付予被
    告甲○○作為償還債務及該次運輸大麻之代價外，被告乙○
    ○並將其中20包大麻以每包7000元之代價販售予甲○○年牟
    利，另剩餘14包大麻，其中5 包留供己施用，餘9 包均以每
    包8000元之代價，販售予臺灣地區不詳人士牟利等情，已經
    被告乙○○證述如前，則計算實際領取大麻包裹5 次，合計
    被告乙○○販賣大麻得利0000000 元（【（20×7000）＋（
    9 ×8000）】×5 ＝0000000 元）。再於其中3 次進口大麻
    後，每次被告甲○○有幫3 、4 位朋友向被告乙○○購買大
    麻，每位朋友每次都是購買3 至5 包大麻，每包10公克代價
    8 00元等情，亦經被告甲○○證述如前，則依有利於被告甲
    ○○之認定，足認被告甲○○確曾販賣過27包大麻（每包10
    公克，代價8000元），合計被告甲○○販賣大麻得利216000
    元。從而，被告乙○○、甲○○上開意圖營利而販賣大麻之
    犯行，堪以認定，應依法論罪科刑。
四、按修正後刑法第2 條第1 項之規定：「行為後法律有變更者
    ，適用行為時之法律。但行為後之法律有利於行為人者，適
    用最有利於行為人之法律」，係規範行為後法律變更所生新
    舊法比較適用之準據法，於新法施行後，應適用新法第2 條
    第1 項之規定，為「從舊從輕」之比較；比較時應就罪刑有
    關之共犯、未遂犯、想像競合犯、牽連犯、連續犯、結合犯
    ，以及累犯加重、自首減輕暨其他法定加減原因（如身分加
    減）與加減例等一切情形，綜其全部罪刑之結果而為比較（
    最高法院95年第8 次刑庭會議決議參照）。查被告行為後，
    罰金刑之計算單位及處罰、共犯、連續犯、牽連犯之規定，
    均有修正：
  (一)罰金刑之計算單位及處罰部分：刑法第33條第5 款業於94年
    2 月2 日修正公布，並自95年7 月1 日起施行；修正前刑法
    第33條第5 款規定「罰金：1 元以上。」修正後刑法第33條
    第5 款規定「罰金：新臺幣1,000 元以上，以百元計算之」
    ；另95年6 月14日修正公布刑法施行法第1 條之1 ：「中華
    民國94年1 月7 日刑法修正施行後，刑法分則編所定罰金之
    貨幣單位為新臺幣。94年1 月7 日刑法修正時，刑法分則編
    未修正之條文定有罰金者，自94年1 月7 日刑法修正施行後
    ，就其所定數額提高為30倍。但72年6 月26日至94年1 月7
    日新增或修正之條文，就其所定數額提高為3 倍」，現行刑
    法中，有關於罰金刑之計算單位及處罰之規定已有修正，自
    屬法律變更。
  (二)共犯部分：刑法第28條共犯之規定於94年2 月2 日修正公布
    ，並於95年7 月1 日施行，修正前刑法第28條規定：「2 人
    以上共同實施犯罪之行為者，皆為正犯。」修正後刑法第28
    條規定：「2 人以上共同實行犯罪之行為者，皆為正犯。」
    修正後刑法將原來共同正犯之共同「實施」犯罪，改為「實
    行」犯罪，排除完全未參與犯罪相關行為之「實行」的「陰
    謀共同正犯」及「預備共同正犯」，此屬行為可罰性要件之
    變更，亦屬法律變更。
  (三)連續犯、牽連犯部分：刑法第56條連續犯、第55條牽連犯之
    規定業於94年2 月2 日修正公布刪除，並於95年7 月1 日施
    行，則被告之犯行，因行為後新法業已刪除連續犯、牽連犯
    之規定，此刪除雖非犯罪構成要件之變更，但顯已影響行為
    人刑罰之法律效果，自屬法律有變更。
  (四)經綜合比較前述新、舊法結果，修正後規定並未較有利於行
    為人，則應依修正後刑法第2 條第1 項前段規定，適用行為
    時（即修正前）之法律。
五、按大麻為毒品危害防制條例第2 條第2 項第2 款明定之第二
    級毒品，亦係懲治走私條例管制進出口之物品，懲治走私條
    例第2 條及管制物品項目及其數額甲項管制進出口物品第4
    款亦規定甚明。核被告乙○○、甲○○上開所為，均犯毒品
    危害防制條例第4 條第2 項之運輸、販賣第二級毒品罪、懲
    治走私管制條例第2 條第1 項私運管制物品進口罪。被告乙
    ○○、甲○○與案外人CHIA JU HUNG，被告乙○○、甲○○
    與案外人CRYSTAL 就上開運輸第二級毒品及私運管制物品進
    口罪部分各有犯意聯絡及行為分擔，各為共同正犯。被告乙
    ○○、甲○○就上開販賣第二級毒品部分有犯意聯絡及行為
    分擔，為共同正犯。被告乙○○、甲○○與案外人CHIA JU
    HUNG或案外人CRYSTAL 利用不知情之國際快捷郵件公司人員
    運輸大麻，均為間接正犯。被告乙○○、甲○○先後多次運
    輸第二級毒品、私運管制物品進口及多次販賣第二級毒品，
    均時間緊接、方法相同，分別觸犯構成要件相同之罪，皆係
    基於概括犯意為之，均為連續犯，應各依修正前刑法第56條
    之規定，各以一罪論，並均加重其刑，惟因運輸、販賣第二
    級毒品部分之法定刑無期徒刑不得加重，僅就有期徒刑部分
    加重其刑。又按毒品危害防制條例所稱之運輸，係指轉運輸
    送毒品，亦即由一轉運輸送另一地，係指單純運輸並無他項
    目的而言，苟因有他項目的而運輸，則他項目的如果構成犯
    罪，即應分別情形按牽連犯或想像競合犯論擬，不能置他項
    罪名於不問（最高法院92年度台上字第1288號判決要旨參照
    ）。被告乙○○、甲○○，自加拿大私運管制進口之大麻至
    臺灣，係一行為而觸犯運輸第二級毒品罪及私運管制物品進
    口罪，應依修正前刑法第55條規定從情節較重之運輸第二級
    毒品罪論處；而被告乙○○、甲○○基於意圖營利而販賣之
    目的，自加拿大私運大麻至臺灣，其所犯之運輸第二級毒品
    與販賣第二級毒品有方法結果之牽連關係，應依修正前刑法
    第55條從一重之販賣第二級毒品罪處斷，公訴人認運輸毒品
    為販賣毒品之階段行為，尚有未洽。公訴人對於被告乙○○
    、甲○○連續私運管制物品大麻進口部分，於起訴書雖漏載
    懲治走私管制條例第2 條第1 項條文，惟已於起訴書事實欄
    載明該犯罪事實，本院自應予以審理。又於94年11月21日為
    臺北關稅局人員查獲郵寄包裹部分之犯罪事實（即95年度偵
    字第1059 3號），雖未據公訴人起訴，然該部分事實與公訴
    人起訴之犯罪事實既具有連續犯之裁判上一罪關係，應為起
    訴效力所及，本院自應併予審究。爰審酌被告二人與案外人
    CHIA JU HUNG或CRYSTAL 共謀自國外運輸第二級毒品大麻來
    臺，前後共七次，前6 次每次運輸1 磅之大麻，第7 次運輸
    2 磅之大麻，被告乙○○除將大麻販賣予被告甲○○外，並
    將部分大麻販賣予不特定之人，而被告甲○○亦參與部分販
    賣大麻行為，其運輸、販賣之大麻數量龐大，倘未予嚴厲規
    範，影響所及，將大開運毒入境之方便管道，如此一來，則
    非僅多數個人之生命、身體將受侵害，社會、國家之法益亦
    將遭受鉅大之損害，為害之鉅，當非個人一己之生命、身體
    法益所可比擬，復考量被告二人之生活狀況、智識程度、其
    等犯罪之動機、目的、手段、及犯罪後之態度，各量處如主
    文所之刑。扣案之大麻3 包（合計驗餘淨重464.28公克，合
    計包裝重36.34 公克，該包裝袋已與毒品大麻無法析離）、
    大麻4 包（合計驗餘淨重902.81公克，合計包裝重68 .27
    公克，該包裝袋經與大麻真空壓縮包裝與毒品已無法析離）
    ，均為查獲之毒品，應依毒品危害防制條例第18條第1 項前
    段沒收銷燬之；扣案之包裝大麻之郵寄包裹紙盒4 只（包含
    94年11月21日查獲之紙盒2 只，94年12月7 日查獲之紙盒2
    只）、牛皮紙袋2 只，及聖誕節蠟燭、裝飾品、玩具各1 批
    ，均為被告二人所有供其包裝並掩飾運輸大麻所用之物，而
    扣案被告乙○○所有NOKIA 牌行動電話1 支（不含SIM 卡）
    、甲○○所有SONNY ERISSON 牌行動電話1 支（不含SIM 卡
    ）、被告甲○○所有電腦主機1 台，均係被告二人聯絡本件
    運輸毒品之物，及未扣案之被告乙○○販賣毒品所得之
    0000000 元、被告甲○○販賣毒品所得之216000元，均應依
    毒品危害防制條例第19條第1 項規定沒收之，上開販賣毒品
    所得，如全部或一部不能沒收時，應依同條例規定以其財產
    抵償之。又扣案分裝袋、煙斗及鑰匙等物，均與本案無關，
    爰不宣告沒收。
六、又被告2 人每領取大麻包裹後，即將1 磅大麻分裝成每包10
    公克共48包，被告甲○○分得其中以每包7000元計算之大麻
    14包，被告甲○○並再以每包7000元之代價向被告乙○○購
    買該次運輸進口之其中20包大麻，剩餘14包大麻則由被告乙
    ○○供己施用及販售予他人之事實，已經本院認定如前。惟
    被告乙○○於本院審理時具結證稱：每次收取大麻包裹後，
    就將1 磅大麻分裝成每包10公克之大麻48包，其中14包交給
    被告甲○○當作還款及利潤，又剩下的34包大麻中，被告甲
    ○○會再以每包10公克7000元的代價向伊購買20包，至於被
    告甲○○拿去的那些大麻要怎麼賣及賣的價錢如何均與伊無
    關，也就是伊與被告甲○○是各人賣各人的大麻，各人賣的
    錢由各人獨得，彼此並不相關等語（本院卷第128 頁之95年
    7 月17日審判筆錄）。是就被告乙○○上開證述，被告乙○
    ○對於被告甲○○所取得之大麻，究竟以何種方式、以何種
    價格販賣均不知悉，被告甲○○每次進口大麻後所取走之大
    麻14包、20包，是否確有販出，尚無從依被告乙○○上開證
    述而得認定。再本院所引上開被告甲○○與案外人「小志」
    之通訊監察譯文（94年偵字第21412 號卷第54頁），及被告
    甲○○對該譯文之供述（94年偵字第21413 號卷第92頁之94
    年12月7 日訊問筆錄），亦僅足以認定被告甲○○、乙○○
    確有共同販賣被告乙○○所取得之大麻。此外，查無其他積
    極證據足資認被告甲○○確有販賣其個人每次進口大麻後所
    取得之14包、20包大麻之犯行，此部分犯行無法認定，惟公
    訴意旨及併案意旨認此部分犯行與前揭論罪科刑之販賣大麻
    行為有連續犯之裁判上一罪關係，爰不另為無罪之諭知，附
    此敘明。
據上論斷，應依刑事訴訟法第299 條第1 項前段，毒品危害防制
條例第4 條第2 項、第18條第1 項前段、第19條第1 項，懲治走
私條例第2 條第1 項，修正前刑法第11條、第28條、第56條、第
55 條 ，判決如主文。
本案檢察官何嘉仁到庭執行職務。
中    華    民    國    95    年     7    月    31    日
                  刑事第七庭  審判長法  官  林惠霞
                                    法  官  賴淑美
                                    法  官  劉為丕
上正本證明與原本無異。
如不服本判決，應於判決送達後10日內向本院提出上訴狀（應附
繕本），上訴於臺灣高等法院。
                                    書記官  顏美惠
中    華    民    國    95    年    8     月    3     日
附錄本案論罪科刑法條：
毒品危害防制條例第4條
製造、運輸、販賣第一級毒品者，處死刑或無期徒刑；處無期徒
刑者，得併科新臺幣1千萬元以下罰金。
製造、運輸、販賣第二級毒品者，處無期徒刑或7年以上有期徒
刑，得併科新臺幣7百萬元以下罰金。
製造、運輸、販賣第三級毒品者，處5年以上有期徒刑，得併科
新臺幣5百萬元以下罰金。
製造、運輸、販賣第四級毒品者，處3年以上10年以下有期徒刑
，得併科新臺幣3百萬元以下罰金。
製造、運輸、販賣專供製造或施用毒品之器具者，處1年以上7年
以下有期徒刑，得併科新臺幣1百萬元以下罰金。
前五項之未遂犯罰之。
懲治走私條例第2條
私運管制物品進口、出口逾公告數額者，處7年以下有期徒刑，
得併科新臺幣3百萬元以下罰金。
以犯前項之罪為常業者，處3年以上10年以下有期徒刑，得併科
新臺幣5百萬元以下罰金。
第 1 項之未遂犯罰之。
第 1 項所稱管制物品及其數額，由行政院公告之。


司法院資訊處製作；財團法人民間司法改革基金會備份。
